最高法院刑事判決　　　　　　　　　 111年度台上字第3060號
上　訴　人　高新創


上列上訴人因違反毒品危害防制條例等罪案件，不服臺灣高等法
院臺中分院中華民國111年5月10日第二審判決（111 年度上訴字
第307號，起訴案號：臺灣臺中地方檢察署110年度偵字第 15487
、15488、23603號），提起上訴，本院判決如下：
    主  文
上訴駁回。
    理  由
一、按刑事訴訟法第377 條規定，上訴於第三審法院，非以判決
    違背法令為理由，不得為之。是提起第三審上訴，應以原判
    決違背法令為理由，係屬法定要件。如果上訴理由書狀並未
    依據卷內訴訟資料，具體指摘原判決不適用何種法則或如何
    適用不當，或所指摘原判決違法情事，顯與法律規定得為第
    三審上訴理由之違法情形，不相適合時，均應認其上訴為違
    背法律上之程式，予以駁回。
二、本件原審審理結果，認為上訴人高新創之犯行明確，因而維
    持第一審適用毒品危害防制條例（下稱毒品條例）第17條第
    2項及刑法第59條規定，論處上訴人犯販賣第一級毒品共2罪
    罪刑（均累犯，其中原判決附表一編號1 部分，想像競合犯
    毒品條例第4條第2項之販賣第二級毒品罪；分別處有期徒刑
    12年及13年）及依法諭知沒收並定其執行刑為有期徒刑14年
    6 月之判決，駁回上訴人在第二審之上訴。從形式上觀察，
    並無判決違法情形存在。
三、上訴意旨略以：
  ㈠有關上訴人被訴販賣毒品予張瑞峰部分（即原判決附表一編
    號2 ），於上訴人獲案並主動供出張瑞峰前，並無證人指述
    或扣得交易之毒品，警方亦僅掌握上訴人與張瑞峰見面之監
    視器畫面，尚不知此部分之具體事實，應認犯罪尚未發覺。
    原審未調查審究上訴人是否自首，遽為判決，有調查職責未
    盡之違法。
  ㈡上訴人獲案後，除供出其毒品來源為邱柏禎、黃塏崴外，並
    詳述其於民國110年4月8 日向邱柏禎購買海洛因之經過，且
    有現場蒐證畫面、手機內之對話資料可佐，已足以認定上訴
    人之指述為真。原審以警方未能於邱柏禎、黃塏崴之住處查
    獲海洛因或其他毒品，及檢察官未就此起訴邱柏禎為由，認
    上訴人無毒品條例第17條第1 項之適用，自有適用法則不當
    之違法。又依卷內警方之偵查報告，可知警方迄未放棄對邱
    柏禎之調查。原審未依上訴人之聲請，傳喚偵查佐，以了解
    案件進行進度，亦屬調查職責未盡。
  ㈢原審以上訴人前有販賣第一級毒品之前案為由，作為累犯應
    加重其刑之事由；卻又執同一事由作為裁量刑罰輕重之標準
    ，自有重複評價之違法。
  ㈣上訴人僅販賣毒品2次、對象2人，金額各為新臺幣10萬6 千
    元及10萬元，較諸大盤毒梟，仍屬較低額之買賣，對社會治
    安之危害，未達罪無可赦之嚴重程度；且上訴人始終坦承犯
    行，主動交付毒品供扣案其後並報繳未被查獲之毒品，更積
    極配合警方調查毒品來源，態度甚佳，犯後亦已澈底悔悟，
    潛修佛法。原審適用毒品條例第17條第2 項及刑法第59條規
    定減刑後，量處前述之刑，遠重於最低度刑，不合罪刑相當
    、比例及公平原則，並有違刑法第57條之意旨。原審未審酌
    、了解前述各情，並有判決不備理由之違法。
四、惟查：
  ㈠警方於調查案外人陳清標、方耀傑等人販賣毒品案時，經溯
    源追查後，發現上訴人於110年5月1 日與張瑞峰見面交易毒
    品，進而聲請搜索票，於同年月3 日在上訴人任職公司之倉
    庫中扣得上訴人持有之海洛因156.59公克（含袋重）等事實
    ，有偵查報告、搜索票、上訴人之警詢筆錄及現場搜證照片
    可佐（見110年度偵字第15488號卷內資料）。且方耀傑於11
    0年2月22日之警詢時已指稱看到上訴人販賣海洛因予「四哥
    」（本院按：即原判決附表一編號1 之周木生，見同上卷內
    筆錄）；前述搜索票上，除於「案由」欄記載：毒品危害防
    制條例字樣外，「應扣押物」欄位更明載：與本案相關施用
    毒品或販賣毒品或其他應扣押之毒品等語。足見在上訴人於
    110年5月3 日獲案之前，警方已知悉上訴人涉嫌販賣毒品予
    周木生及張瑞峰，並無上訴意旨所稱尚未發現情形。況上訴
    人於警方及檢察官初次詢問時尚否認上開扣案毒品係其持有
    ，表示係受友人之託代為保管等語（見前述卷內之警詢、訊
    問筆錄），其是否有自首而受裁判之意，已非無疑；上訴人
    於原審審理時更未曾主張係自首。亦即從卷內證據資料作形
    式上觀察，並無上訴人可能自首本案犯罪之事證，上訴人亦
    未有所主張，則原審未為無益之調查，自無調查職責未盡情
    形，而不能指為違法。
  ㈡原審認本案無毒品條例第17條第1 項之適用，已詳述其理由
    ，略以：上訴人雖於警詢時表示其販售之毒品來自邱柏禎及
    黃塏崴，員警並依上訴人所提供之情資跟監蒐證；惟對邱柏
    禎之搜索，僅扣得其持有之愷他命10小包，黃塏崴部分則只
    發覺其為詐欺通緝犯，均未能查得海洛因或其他毒品，檢察
    官並僅對邱柏禎聲請簡易判決處刑，而未起訴販賣第一、二
    級毒品；邱柏禎、黃塏崴均非因涉有販賣第一、二級毒品犯
    行而遭查獲，而與上訴人之毒品來源無關等語（見原判決第
    8、9頁）。核其論斷、說明，與卷內證據資料，並無不合。
    亦即，迄原審辯論終結時，原審依卷內證據及其查詢結果，
    認無證據證明邱柏禎、黃塏崴係上訴人本案販賣毒品之上手
    ，而未適用毒品條例第17條第1 項規定，尚無不合。其次，
    原審係以檢、警針對邱柏禎之蒐證進度已函復明確，且使員
    警陳述調查中案件之進度亦有違反偵查不公開之疑慮等由，
    認為並無傳喚之必要（見原判決第13、14頁）。經查，卷內
    111年2月17日之偵查報告，固有「目前本分局員警還在持續
    跟監蒐證邱嫌偵辦中」之記載，然觀諸同年3 月15日之偵查
    報告，仍無新進度（見原審卷第103、165頁），此距上訴人
    於同年3月25日具狀聲請傳喚或原審於同年4月26日辯論終結
    期日，並非長久，但距上訴人被訴販賣之110年4月18日及 5
    月1 日，則已有相當時日。則原審依卷內資料審查結果，認
    為警方因上訴人之供述所查獲之邱柏禎、黃塏崴，無關上訴
    人本案販賣毒品之來源，而無傳喚必要，並已敘明其理由。
    核屬調查證據職權之合法裁量，自不能指為違法。
  ㈢原審以上訴人於94年及97年間因販賣第一級毒品既遂、未遂
    ，而分別經法院論處罪刑確定，於執行完畢後之5 年內，再
    犯本案之罪，為累犯；並以上訴人對先前之執行欠缺感知，
    致執行難收成效，並見上訴人無悔悟之心，而依法加重其刑
    （見原判決第6、7頁）。關於對上訴人之量刑，則以：第一
    審判決審酌上訴人未思以正途謀生，明知海洛因、甲基安非
    他命對於國民健康及社會秩序之影響甚鉅，猶漠視法令禁制
    ，恣意販賣，毒害他人；復衡酌本案毒品交易之數量、次數
    ，坦承犯行之態度，以及犯罪之動機、目的、手段、所生危
    害、智識程度、家庭經濟生活狀況等一切情狀，分別量處如
    前述之刑期，並無不當，而予維持（見原判決第10、11頁）
    。並無上訴人所述前案紀錄於累犯加重其刑之後，再於量刑
    時重複評價情形。上訴意旨此部分之指摘，應有誤會。其次
    ，刑之量定，屬為裁判之法院得依職權自由裁量之事項，苟
    其量刑已以行為人之責任為基礎，並斟酌刑法第57條各款所
    列情狀，在法定刑度內，酌量科刑，無顯然失當或違反公平
    、比例及罪刑相當原則，亦無偏執一端致明顯失出失入情形
    ，即不得指為違法。關於對上訴人之量刑，原審係以第一審
    法院審酌前述情狀，而為量刑，認無不當，而予維持；就上
    訴人提起第二審上訴，主張第一審判決量刑過重，認無理由
    ，亦詳予說明（見原判決第12、14、15頁）。核其量定之刑
    ，並未逾越法定刑範圍，亦無濫用裁量職權而有上訴意旨㈣
    所指之違法情形。上訴人關於此部分之指摘，亦非合法。
五、依上說明，本件上訴人之上訴違背法律上之程式，應予駁回
據上論結，應依刑事訴訟法第395條前段，判決如主文。
中    華    民    國   111    年    7     月    14    日
                  刑事第四庭審判長法  官  林  立  華  
                                  法  官  謝  靜  恒  
                                  法  官  王  敏  慧  
                                  法  官  李  麗  珠  
                                  法  官  林  瑞  斌  
本件正本證明與原本無異
                                  書記官
中    華    民    國   111    年    7     月    19    日